【裁判字號】    90,訴,1944
【裁判日期】    900928
【裁判案由】    毒品危害防制條例
【裁判全文】
臺灣高雄地方法院刑事判決                          九十年度訴字第一九四四號
    公  訴  人  臺灣高雄地方法院檢察署檢察官
    被      告  甲○○
右列被告因毒品危害防制條例案件，經檢察官提起公訴（九十年度偵字第三０四三號
），本院判決如左：
    主  文
甲○○連續施用第一級毒品，累犯，處有期徒刑壹年貳月。
扣案之第一級毒品海洛因（驗後淨重肆點零玖公克）沒收銷燬之；針筒貳支及塑膠鏟
管壹支均沒收。
    事  實
一、甲○○前於民國八十二年及八十五年間因違反肅清煙毒條例、麻醉藥品管理條例
    案件，先後經本院各判處有期徒刑三年十月、褫奪公權三年及有期徒刑九月，業
    已分別於八十五年十一月十日、八十六年九月十六日執行完畢。又於八十七年間
    再犯施用毒品案件，經本院裁定送觀察、勒戒及臺灣高雄地方法院檢察署檢察官
    （以下簡稱高雄地檢署檢察官）移送併案觀察、勒戒後，認有繼續施用毒品之傾
    向，再經本院裁定令入戒治處所施以強制戒治，於八十九年二月十七日強制戒治
    期滿後，分據本院於九十年三月二十三日以八十七年度易字第二七三一號判決免
    刑及該署檢察官於九十年四月十六日以九十年度毒偵字第一五九六號不起訴處分
    確定。詎其於明知海洛因業經公告列為毒品防害防制條例第二條第二項之第一級
    毒品，不得持有、施用，竟猶不知戒絕悔改，仍基於施用第一級毒品海洛因之概
    括犯意，自九十年五月間某日起至同年六月二十六日上午十時許，連續在高雄縣
    林園鄉○○村○○路七七號住處，將第一級毒品海洛因粉末攙入針筒內與水混合
    後注射手臂靜脈血管方式，施用第一級毒品海洛因多次。嗣於九十年六月二十六
    日十三時許，在前開住處為警搜索查獲，並扣得所有供其施用之第一級毒品海洛
    因一包（驗後淨重四‧０九公克），及所有供其施用毒品之器具針筒二支及塑膠
    鏟管一支。
二、案經內政部警政署高雄港警所移送臺灣高雄地方法院檢察署檢察官偵查起訴。
    理  由
一、右開事實，業經被告甲○○坦白承認，並有扣案之海洛因一包、針筒二支、塑膠
    鏟管一支可佐，而被告為警查獲後在警局所採集之尿液，經送驗結果，確實檢出
    嗎啡陽性反應，亦有高雄市政府衛生局九十年七月六日高衛試煙字第Ｘ─七三號
    煙毒尿液檢驗成績書一紙附卷可稽，又海洛因施用入人體後水解還原成嗎啡，再
    循嗎啡之代謝方式排出體外，復據行政院衛生署藥物食品檢驗局（73）藥檢壹字
    第０三０二二一號函敘明綦詳可查。被告自白應與事實相符，堪以採信。次查，
    被告前於八十七年間因犯施用毒品案件，經本院裁定送觀察、勒戒及高雄地檢署
    檢察官移送併案觀察、勒戒後，認有繼續施用毒品之傾向，再經本院裁定令入戒
    治處所施以強制戒治，於八十九年二月十七日強制戒治期滿後，分據本院於九十
    年三月二十三日以八十七年度易字第二七三一號判決免刑及該署檢察官於九十年
    四月十六日以九十年度毒偵字第一五九六號不起訴處分確定等事實，有上開判決
    書、不起訴處分書及本院被告全國前案記錄表、臺灣高等法院被告全國前案紀錄
    表、臺灣高雄地方法院檢察署刑案資料查註記錄表各一份在卷可稽，被告於上開
    免刑、不起訴處分後五年內，再犯施用第一級犯行，事證明確，應依法予以論罪
    科刑。
二、查海洛因係毒品危害防制條例第二條第二項所稱之第一級毒品，不得持有、施用
    。次按犯毒品危害防制條例第十條之罪者，依同條例第二十條第一項、第二項後
    段、第二十三條第一項、第二項前段規定，檢察官應先將被告送勒戒處所觀察、
    勒戒，經觀察、勒戒後，有繼續施用毒品傾向者，由檢察官聲請法院裁定令入戒
    治處所施以強制戒治，強制戒治期滿或交付保護管束期滿，始得由檢察官為不起
    訴處分。依上開規定為不起訴處分後，五年內再犯第十條之罪，除由檢察官聲請
    法院裁定先令入戒治處所施以強制戒治外，刑責部分仍應依通常刑事訴訟程序追
    訴處罰，此觀同條例第二十三條第二項規定自明。又於該條例修正施行前繫屬之
    案件，除有刑法第二條第一項但書之情形外，於修正後，由法院依修正後規定處
    理之，依修正後規定應為不起訴處分者，法院應為免刑判決，同條例第三十五條
    亦有明定。綜合上開規定可知，於毒品危害防制條例修正施行前繫屬之案件，於
    修正後，由法院依修正後規定將被告送勒戒處所觀察、勒戒及檢察官移送併案觀
    察、勒戒後，認有繼續施用毒品傾向者，由法院再裁定令入戒治處所施以強制戒
    治，於強制戒治期滿或交付保護管束期滿，經法院為免刑判決或檢察官為不起訴
    處分後，五年內再犯第十條之罪者，除由檢察官再聲請法院裁定先令入戒治處所
    施以強制戒治外，刑責部分仍應依通常刑事訴訟程序追訴處罰至明，本件被告前
    既已因施用毒品案件，經本院裁定送勒戒處所觀察、勒及檢察官併案觀察、勒後
    ，認有繼續施用毒品傾向，再裁定施以強制戒治，於強制戒治期滿後，分別經法
    院判決免刑及檢察官不起訴處分確定在案，其於免刑判決、不起訴處分確定後，
    五年內再犯前揭施用第一級毒品海洛因犯行，依法即應予以論科，故核其所為，
    係犯毒品危害防制條例第十條第一項之施用第一級毒品罪。又被告先後多次施用
    第一級毒品海洛因之行為，時間緊接，所犯又係同一罪名之罪，顯係基於概括犯
    意反覆為之，應依連續犯規定論以一罪，並加重其刑。至其施用毒品期間持有第
    一級毒品海洛因之行為，亦係基於概括之犯意，本亦應以連續持有論，惟其持有
    後進而施用，其持有之低度行為應被施用之高度行為所吸收，不另論其持有毒品
    罪。再查，被告前於八十二年及八十五年間因違反肅清煙毒條例、麻醉藥品管理
    條例案件，先後經本院各判處有期徒刑三年十月、褫奪公權三年及有期徒刑九月
    ，業已分別於八十五年十一月十日、八十六年九月十六日執行完畢等事實，有台
    灣高等法院被告全國前案記錄表在卷可按，其受有期徒刑之執行完畢後，五年內
    再犯有期徒刑以上之本罪，為累犯，應依刑法第四十七條規定加重其刑，並依法
    遞加其刑。審酌被告於毒品危害防制條例施行前即有施用毒品之不良素行，已如
    前述，其於毒品危害條例施行後復因施用毒品，經勒戒、觀察及強制戒治後，由
    法院為免刑判決及檢察官為不起訴處分確定後，仍未戒絕毒品，再犯相同之罪，
    顯見其戒毒意志不堅，本不宜寬貸，惟念其施用毒品乃自戕一己之身體健康，尚
    未害及他人，且其犯後已坦承犯行，態度良好等一切情狀，量處如主文所示之刑
    。扣案之海洛因一包（驗後淨重四‧０九公克），經送驗結果，確係毒品危害防
    制條例第二條第二項第二款所稱之第一級毒品海洛因，有法務部調查局鑑定通知
    書一紙附卷可稽，該包毒品確係被告所有，亦據被告自陳在卷，爰依毒品危害防
    制條例第十八條第一項前段規定宣告沒收並銷燬之。另扣案之器具針筒二支及塑
    膠鏟管一支，係被告所有供其施用毒品之器具，亦據其陳明在卷，併依刑法第三
    十八條第一項第二款規定宣告沒收，至鑑驗耗用之毒品，既已滅失，自無庸宣告
    沒收。
據上論斷，應依刑事訴訟法第二百九十九條第一項前段，毒品危害防制條例第十條第
一項、第二十三條第二項，第十八條第一項前段，刑法第十一條、第五十六條、第四
十七條、第三十八條第一項第二款，判決如主文。
中      華      民      國    九十      年      九      月    二十八    日
                                台灣高雄地方法院刑事庭
                                      法  官  陳淑卿
右正本證明與原本無異。
如不服本判決，應於判決送達後十日內，向本院提出上訴狀。
                                      書記官  陳朝宗
中      華      民      國    九十      年      九      月    二十八    日
附錄本案論罪科刑法條：
毒品危害防制條例第十條第一項：
  施用第一級毒品者，處六月以上五年以下有期徒刑。


司法院資訊處製作；財團法人民間司法改革基金會備份。
